【裁判字號】    98,訴,179
【裁判日期】    980811
【裁判案由】    搶奪等
【裁判全文】
臺灣新竹地方法院刑事判決               98年度訴字第163號
                                       98年度訴字第179號
公  訴  人  臺灣新竹地方法院檢察署檢察官
被      告  甲○○
上列被告因搶奪等案件，經檢察官提起公訴（98年度偵字第2711
號、第3171號）及追加起訴（98年度偵字第3153號），本院判決
如下：
    主  文
甲○○意圖為自己不法之所有，而搶奪他人之動產，累犯，處有
期徒刑捌月（事實欄二(一)部分）；又竊盜，累犯，處有期徒刑肆
月，扣案之機車鑰匙壹支，沒收（事實欄二(二)部分）；又意圖為
自己不法之所有，而搶奪他人之動產，累犯，處有期徒刑拾月（
事實欄二(三)部分）；又竊盜，累犯，處有期徒刑肆月，扣案之機
車鑰匙壹支，沒收（事實欄二(四)部分）；又意圖為自己不法之所
有，而搶奪他人之動產，累犯，處有期徒刑拾月（事實欄二(五)部
分）；又共同意圖為自己不法之所有，而搶奪他人之動產未遂，
累犯，處有期徒刑陸月（事實欄二(六)部分）；又共同意圖為自己
不法之所有，而搶奪他人之動產，累犯，處有期徒刑拾月（事實
欄二(七)部分）。應執行有期徒刑年陸月，扣案之機車鑰匙壹支
，沒收。
    事  實
一、甲○○前有賭博、偽造有價證券、違反毒品危害防制條例、
    動產擔保交易法、詐欺等前科，最近 1次因竊盜案件，經本
    院於民國96年12月17日以96年度易字第 345號判決判處有期
    徒刑10月，並減為有期徒刑5月確定，且於97年10月8日縮刑
    期滿執行完畢。
二、詎仍不知悔改，而分別起意為下列行為：
(一)、於98年3月9日22時45分許，駕駛車牌號碼不詳之重型機車，
    基於意圖為自己不法所有之搶奪犯意，在新竹市○區○○路
    與興竹街口附近，趁路人陳佳伶不及防備之際，徒手搶奪陳
    佳伶所有皮包 1個（內有新臺幣【下同】800元、手機1支、
    充電器 2個），得手後將現金花用殆盡，另將其餘物品丟棄
    在新竹縣竹東鎮○○路○段220巷28弄8之1號旁之溪床內不詳
    處所（未尋獲）。
(二)、於98年 3月13日中午（起訴書誤載為18時30分許，應予更正
    ），基於意圖為自己不法所有之犯意，在新竹市○區○○路
    1段472號前，以自備鑰匙1支，竊取曾清芝所有之車牌號碼G
    P3-722號重型機車，得手後供己犯案使用（車牌號碼GP3-72
    2號重型機車業經扣案採證）。
(三)、於98年3月14日14時許，駕駛上開所竊得之車牌號碼GP3-722
    號重型機車，基於意圖為自己不法所有之搶奪犯意，在新竹
    縣竹東鎮○○路 ○段與柯湖路口，趁路人吳韓存禮不及防備
    之際，徒手搶奪吳韓存禮所有皮包1個（內有現金850元、身
    分證、健保卡、郵局提款卡、聯邦銀行金融卡各 1張、口紅
    、梳子、鏡子等物【起訴書漏載聯邦銀行金融卡、口紅、梳
    子、鏡子，應予補充】），得手後將現金花用殆盡，另將其
    餘物品丟棄在新竹縣竹東鎮○○路○段220巷28弄8之1號旁之
    溪床內不詳處所（未尋獲）。
(四)、於98年3月30日6時許，基於意圖為自己不法所有之犯意，在
    新竹市○區○○○路59巷16號前，以自備鑰匙 1支，竊取鄭
    乃彰所有由鄭順菖所使用之車牌號碼 NOX-387號重型機車（
    起訴書誤載為鄭順菖所有之車牌號碼 NOX-387號重型機車，
    應予更正），得手後供己犯案使用（車牌號碼NOX-387號重
    型機車業由鄭順菖領回）。
(五)、於98年3月30日7時許，駕駛上開所竊得之車牌號碼 NOX-387
    號重型機車，基於意圖為自己不法所有之搶奪犯意，在新竹
    市○區○○路 134巷與東山街32巷口前，趁路人曾瓊誼不及
    防備之際，徒手搶奪曾瓊誼所持有之皮包1個（內有現金2,0
    00元、金石堂禮卷1,000元、身分證、健保卡、信用卡3張、
    NOKIA手機1支、LV皮夾1個、鑰匙1把【起訴書漏載LV皮夾 1
    個、鑰匙 1把，應予補充】），得手後將現金花用殆盡，另
    將其餘物品丟棄在不詳處所（LV皮夾 1個業由曾瓊誼領回，
    其餘之物則未尋獲）。
(六)、於98年 3月30日14時20分許，甲○○與易幼倫（由檢察官另
    行偵查中）共同基於意圖為自己不法所有之搶奪犯意聯絡與
    行為分工，在新竹市○○路92號前，由甲○○駕駛上開所竊
    得之車牌號碼 NOX-387號重型機車，其後搭載易幼倫，趁路
    人施倩如不及防備之際，徒手搶奪施倩如所有之皮包，又甲
    ○○與易幼倫明能預見若駕駛機車搶奪施倩如皮包，可能造
    成施倩如受傷，仍不違背其本意，由易幼倫徒手搶奪施倩如
    皮包，甲○○則負責駕駛機車繼續前行，致施倩如因受此不
    法腕力加上該皮包勾住施倩如的手而跌倒並遭拖行，而受有
    雙肘及右手多處擦傷、右膝挫傷腫脹瘀青之傷害，而易幼倫
    見無法順利搶得皮包即放手，與甲○○逕行離去，而未得手
    。
(七)、於98年 2月19日19時55分許，甲○○與乙○○（另行審結）
    共同基於意圖為自己不法所有之搶奪犯意聯絡與行為分工，
    在新竹縣竹北市縣○○街近光明六路口旁「御歡樓餐廳」前
    ，由甲○○駕駛車牌號碼不詳之重型機車，其後搭載乙○○
    ，趁路人鍾珮瑄不及防備之際，從其後方搶奪鍾珮瑄背在右
    側之皮包1個（內有廠牌SONY ERICSSON、MOTOROLA牌行動電
    話各 1支、國民身分證、行車執照、全民健保卡、警察人員
    服務證、國泰世華銀行信用卡、中國信託提款卡各 1張、中
    國信託銀行信用卡、臺灣銀行提款卡各2張、現金9,200元、
    人民幣 200元、消費券4,600元、遠百禮券1,000元、鑰匙）
    ，得手後甲○○與乙○○將現金9,200元、人民幣200元留下
    花用，乙○○並將廠牌SONY ERICSSON行動電話1支留為己用
    （SONY ERICSSON行動電話1支業由鍾珮瑄領回），另將其餘
    物品丟棄在不詳處所（未尋獲）。
三、嗣警方於98年 3月26日16時10分許，在新竹市○○路○段697
    之1號旁機車停車場尋獲車牌號碼GP3-722號重型機車，經採
    證指紋比對後借提甲○○詢問，其除坦承上開事實欄二(二)之
    竊盜犯行、事實欄二(三)之搶奪犯行外，並於犯罪未被發覺前
    ，主動向新竹市警察局第三分局偵查隊警員坦認上開事實欄
    二(一)之搶奪犯行，表示願意接受裁判；另甲○○與易幼倫於
    98年3月30日18時許，在新竹縣竹東鎮○○路201巷60號處，
    因涉嫌毒品案件遭警調查，而於易幼倫身上起出LV皮夾 1個
    ，因易幼倫無法說出LV皮夾之正確來源，經警再三詢問，甲
    ○○除坦承上開事實欄二(四)之竊盜犯行、事實欄二(五)之搶奪
    犯行外，並於犯罪未被發覺前，主動向新竹市警察局第二分
    局關東橋派出所警員坦認上開事實欄二(六)之搶奪未遂犯行，
    表示願意接受裁判。
四、案經曾瓊誼及施倩如訴由新竹市警察局第二分局、新竹市警
    察局第三分局、鍾珮瑄訴由新竹縣政府警察局竹北分局報告
    臺灣新竹地方法院檢察署檢察官偵查起訴及追加起訴。
    理  由
一、按被告以外之人於審判外之言詞或書面陳述，除法律有規定
    者外，不得作為證據。又被告以外之人於審判外之陳述，經
    當事人於審判程序同意作為證據，法院審酌該言詞陳述或書
    面陳述作成時之情況，認為適當者，亦得為證據。當事人、
    代理人或辯護人於法院調查證據時，知有第159條第1項不得
    為證據之情形，而未於言詞辯論終結前聲明異議者，視為有
    前項之同意，刑事訴訟法第159條第1項及第159條之5分別定
    有明文。經查，本件被告就被害人陳佳伶、曾清芝、吳韓存
    禮、鄭順菖、曾瓊誼、施倩如、鍾珮瑄於警詢時之陳述，在
    本院準備程序時，就證據能力一節表示無意見，並未於本案
    言詞辯論終結前聲明異議，而本院審酌上開證人於警詢詢問
    時之陳述係於案發後就自己親身經歷之事實所為者，依其陳
    述作成時之情況並無不適當，且非非法取得之證據，又無證
    明力明顯過低之情形，依前開規定，自得為證據；次按，本
    案認定事實所引用之文書證據，並無證據證明係公務員違背
    法定程序所取得，亦無刑事訴訟法第159條之4之顯有不可信
    之情況與不得作為證據之情形，本院斟酌本案卷內之證據並
    非非法取得，亦無證明力明顯過低之情形，且經本院於審判
    期日依法進行證據之調查、辯論，被告於訴訟上之程序權，
    已受保障，故前揭各該證據，亦均得採為證據，合先敘明。
二、上開事實迭據被告甲○○於警詢、偵查及本院審理中坦承不
    諱（2711號偵卷第 7頁至第13頁、第60頁至第62頁、3171號
    偵卷第5頁至第8頁、第46頁至第49頁、3153號偵卷第 9頁至
    第16頁、第144頁、744號他卷第147頁至第149頁、 765號他
    卷第38頁、本院聲羈卷第4頁至第7頁、 163號本院卷第40頁
    至第44頁、第52頁至第53頁、第58頁至第61頁、第 103頁）
    ，核與共犯乙○○供述大致相符（3153號偵卷第157頁至第1
    62頁、第181頁至第184頁、 163號本院卷第52頁至第61頁）
    並據被害人陳佳伶（3171號偵卷第 9頁至第10頁、第46頁至
    第47頁）、吳韓存禮（3171號偵卷第13頁至第15頁、第46頁
    至第47頁）、鄭順菖（2711號偵卷第14頁至第15頁、第84頁
    至第85頁）、曾瓊誼（2711號偵卷第16頁至第17頁、第85頁
    至第86頁）、施倩如（2711號偵卷第18頁至第20頁、第86頁
    至第87頁）、鍾珮瑄（3153號偵卷第63頁至第67頁、第69頁
    至第70頁、第143頁至第144頁）於警詢、偵查時陳述；被害
    人曾清芝（3171號偵卷第11頁至第12頁）於警詢時陳述綦詳
    ，此外，復有內政部警政署刑事警察局98年4月7日刑紋字第
    0980045898號函及所附資料、新竹市警察局第三分局刑案現
    場勘察報告各 1份、現場及採證暨錄影監視翻拍照片共35張
    、新竹市警察局第二分局搜索扣押筆錄、扣押物品目錄表各
    1份、贓物認領保管單3紙、新竹市警察局第二分局埔頂派出
    所車輛尋獲輸入單、新竹市警察局第二分局搜索扣押筆錄、
    扣押目錄表、南門綜合醫院診斷證明書、新竹市警察局第二
    分局東勢所偵查報告、內政部警政署刑事警察局98年 5月25
    日刑醫字第0980047839號鑑驗書、門號0000000000號申請人
    資料及雙向通聯紀錄表、新竹市警察局第三分局98年6月8日
    竹市警三分偵字第0980013259號函及所附偵查報告、新竹市
    警察局第二分局98年 6月10日竹市警二分偵字第0980012209
    號函及所附偵查報告各 1份附卷足憑（3171號偵卷第19頁至
    第23頁、第24頁至第37頁、765號他卷第22頁至第26頁、315
    3 號偵卷第17頁、第44頁至第45頁、第68頁、第75頁至第91
    頁、第 163頁、2711號偵卷第37頁至第44頁、第46頁、第58
    頁、 163號本院卷第34頁至第37頁、第47頁），且有被告所
    有供犯上開事實欄二(二)、(四)竊盜部分犯行所用之機車鑰匙 1
    支。足認被告之自白，應與事實相符，堪予採信，本件事證
    明確，被告犯行堪以認定，應依法論科。
三、論罪：
(一)、核被告所為就事實欄二(一)、(三)、(五)、(七)部分所為係犯刑法第
    325條第1項之搶奪罪；就事實欄二(二)、(四)部分所為係犯同法
    第320條第1項之竊盜罪；就事實欄二(六)部分所為係犯同法第
    325條第3項、第1項之搶奪未遂罪及第277條第 1項之傷害罪
    。
(二)、被告就事實欄二(六)、(七)部分之搶奪犯行，係分別與共犯易幼
    倫及乙○○間具有犯意聯絡及行為分擔，應為共同正犯。
(三)、被告就事實欄二(六)部分所為係一行為觸犯搶奪未遂罪及傷害
    罪 2罪名，為想像競合犯，應從一重之搶奪未遂罪論處。又
    被告與共犯易幼倫就事實欄二(六)部分，既已著手搶奪被害人
    施倩如皮包，惟因被害人施倩如反抗致未果，屬未遂犯，應
    依刑法第25條第2項後段規定，減輕其刑。
(四)、被告先後 4次搶奪、2次竊盜、1次搶奪未遂犯行，犯意各別
    、行為互殊，犯罪地點及被害人亦均不相同，應予分論併罰
    。
四、科刑：
    被告有詳如事實欄一所示之前科紀錄，有臺灣高等法院被告
    前案紀錄表1份在卷可憑，其於徒刑執行完畢5年內故意再犯
    本件有期徒刑以上之罪，應依法加重其刑。又被告於事實欄
    二(一)、(六)之搶奪及搶奪未遂犯行未被發覺前，主動向新竹市
    警察局第三分局偵查隊警員、新竹市警察局第二分局關東橋
    派出所警員坦認上開犯行，表示願意接受裁判，應得依刑法
    第62條前段關於自首之規定，減輕其刑，並就上開事實欄二
    (一)搶奪犯行部分依法先加重後減輕之；就上開事實欄二(六)搶
    奪未遂犯行部分依法先加重後遞減輕之。爰審酌被告素行非
    佳，前有賭博、偽造有價證券、違反毒品危害防制條例、動
    產擔保交易法、詐欺、竊盜等前科紀錄，年輕力壯，不思正
    途營生，竟冀望不勞而獲，顯見其漠視他人財產權益，對社
    會財產之秩序危害甚大，且對被搶奪之婦女產生莫大之恐懼
    ，惟念其自警詢、偵查中乃至本院審理時均坦承犯行不諱，
    犯後態度尚稱良好等一切情狀，分別量處如主文所示之刑，
    並定其應執行之刑。又扣案之機車鑰匙 1支係被告所有且供
    其犯上開事實欄二(二)、(四)竊盜部分犯行所用之物，應依刑法
    第38條第1項第2款之規定宣告沒收之。至扣案之黑色外套 1
    件係共犯易幼倫所有、扣案之藍紫色外套 1件雖係被告所有
    ，惟係被告所有供平日穿著使用，而非供被告犯罪所用，亦
    據被告陳明在卷，爰均不予宣告沒收，附此敘明。
五、據上論斷，應依刑事訴訟法第299條第1項前段，刑法第28條
    、第320條第1項、第325條第1項、第3項、第47條第1項、第
    25條、第62條前段、第51條第1項第5款、第38條第1項第2款
    ，刑法施行法第1條之1第1項，判決如主文。
本案經檢察官洪期榮到庭執行職務。
中    華    民    國    98    年    8     月    11    日
                  刑事第三庭    審判長法  官   賴淑敏
                                      法  官   林惠君
                                      法  官   楊數盈
以上正本證明與原本無異。
如不服本判決應於收受本判決後10日內向本院提出上訴書狀，上
訴書狀應敘述具體理由。上訴書狀未敘述上訴理由者，應於上訴
期間屆滿後20日內補提理由書狀於本院 (均須按他造當事人之人
數附繕本 )「切勿逕送上級法院」。
中    華    民    國    98    年    8     月    11    日
                                      書記官   陳麗麗
附錄法條：
中華民國刑法第320條
意圖為自己或第三人不法之所有，而竊取他人之動產者，為竊盜
罪，處5年以下有期徒刑、拘役或5百元以下罰金。
意圖為自己或第三人不法之利益，而竊佔他人之不動產者，依前
項之規定處斷。
前二項之未遂犯罰之。
中華民國刑法第325條
意圖為自己或第三人不法之所有，而搶奪他人之動產者，處6 月
以上5年以下有期徒刑。
因而致人於死者，處無期徒刑或7 年以上有期徒刑，致重傷者，
處3年以上10年以下有期徒刑。
第1項之未遂犯罰之。


司法院資訊處製作；財團法人民間司法改革基金會備份。
